臺灣臺北地方法院交通事件裁定　　　　 96年度交聲字第115號
原處分機關　臺北市交通事件裁決所
被　　　告　甲○○
上列受處分人因違反道路交通管理處罰條例案件，對於臺北市交
通事件裁決所中華民國96年1 月16日所為之處分（原處分案號：
北市裁二字第裁22-ACV517617號），聲明異議，本院裁定如下：
        主      文
原處分撤銷。
甲○○不罰。
        理      由
一、按法院受理交通事件，準用刑事訴訟法之規定，道路交通管
    理處罰條例第89條前段定有明文。是最高法院76年台上字第
    4986號判例「認定犯罪事實所憑之證據，雖不以直接證據為
    限，間接證據亦包括在內。然而無論直接證據或間接證據，
    其得為訴訟上之證明者，須於通常一般之人均不致有所懷疑
    ，而得確信其為真實之程度者，始得據為有罪之認定。倘其
    證明尚未達到此一程度，而有合理之懷疑存在，而無從使事
    實審法院得有罪之確信時，即應由法院為諭知被告無罪之判
    決。」所揭示刑事訴訟法上法院認定事實之最重要原則（認
    定被告有罪，就該有罪事實不能有任何之合理懷疑存在原則
    ）。於法院審理行為人違反道路交通管理處罰條例案件時，
    當有其適用。易言之，法院於審理行為人違反道路交通管理
    處罰條例案件，當踐行完畢調查證據程序後，為事實之認定
    時，如就原處分機關所認定之行為人違規事實仍有合理之訴
    訟上懷疑，而無法百分之百確信行為人確有該當於道路交通
    管理處罰條例各該處罰條文之構成要件事實時，此際即應依
    訴訟上之待證事實「倘有懷疑，則從被告之利益作解釋」之
    證據法則，作對受處分人有利之認定。
二、本件原處分機關認受處分人即聲明異議人甲○○於民國94年
    8 月13日上午1 時12分許，駕駛車號132 －CD號營業小客車
    ，行經臺北市○○○○道路第二層，適遇臺北市政府警察局
    萬華分局交通分隊警員乙○○見該車行駛不穩，當場攔停施
    以酒精濃度測試，測試值達每公升0.35毫克，認受處分人違
    反道路交通管理處罰條例第35條第1 項第1 款規定之行為掣
    單舉發，經受處分人當場簽收。嗣受處分人未於應到案日期
    前自行到案，原處分機關乃依上開條款之規定，於96年1 月
    16日以北市裁二字第裁22－ACV517617 號裁決書裁處罰鍰新
    臺幣（下同）1 萬9 千5 百元，並吊扣駕駛執照12個月。
三、本件訊據受處分人堅詞否認有上開違規行為，辯稱：上開舉
    發時間並未駕駛系爭車輛、簽收任何罰單，因上開車輛該時
    期送友人丙○○代洗，實際駕駛人為友人丙○○，丙○○業
    已坦承冒用名義簽收等語。經查：
  (一)證人丙○○已於本院證稱：上開交通管理事件通知單係伊所
    簽收，當日違規時，因已喝的醉茫茫、又未出示任何駕駛執
    照，僅能交出甲○○車輛之行車執照，經員警告稱「車主簽
    名」方會以「甲○○」之名義簽收等語明確（見96年2 月12
    日筆錄第5 頁）；且證人丙○○業已因本件冒簽受處分人「
    甲○○」署名，而經臺灣臺北地方法院檢察署檢察官於96年
    10月8 日以96年度偵字第10317 號聲請簡易判決處刑等情，
    亦有個人刑案資料列印在卷可稽。
  (二)而證人即現場舉發員警乙○○亦證述：因本件距今已一年餘
    ，故實際違規人、舉發情節、有無提出證件供核對已經無法
    記憶等語（見本院96年2 月12日筆錄第3 、4 頁）明確，是
    實際違規人亦無法經由舉發員警為確認。
  (三)綜上所述，本件違規遭當場舉發之人，自有可能非受處分人
    ，而係證人丙○○。從而，本件受處分人所辯，尚非無可採
    。
四、本件既有如上述疑點，依罪疑為輕原則，自應為受處分人有
    利之認定。本件舉發機關及原處分機關未予詳查即遽以舉發
    及裁罰，顯有未洽。本件異議為有理由，自應由本院將原處
    分撤銷，改諭知受處分人不罰，以資適法。
據上論斷，應依道路交通案件處理辦法第20條前段，裁定如主文
。
中　　華　　民　　國　　96　　年　　10　　月　　29　　日
                  交通法庭    法　官  郭惠玲
如不服本裁定，應於裁定送達後5 日內向本院提出抗告狀。
上正本證明與原本無異。
                              書記官  鄭雅文
中　　華　　民　　國　　96　　年　　10　　月　　30　　日
